【裁判字號】    96,訴,521
【裁判日期】    970229
【裁判案由】    違反槍砲彈藥刀械管制條例
【裁判全文】
臺灣雲林地方法院刑事判決               96年度訴字第521號
公  訴  人  臺灣雲林地方法院檢察署檢察官
被      告  甲○○
指定辯護人  本院公設辯護人乙○○
上列被告因違反槍砲彈藥刀械管制條例案件，經檢察官提起公訴
（96年度偵字第1490號），本院判決如下：
    主  文
甲○○未經許可，持有可發射子彈具有殺傷力之改造手槍，處有
期徒刑貳年，併科罰金新臺幣陸萬元，罰金如易服勞役，以新臺
幣壹仟元折算壹日，扣案如附表1 所示應沒收之物，均沒收之。
    事  實
一、甲○○明知具有殺傷力之各式槍砲、彈藥及槍砲之主要組成
    零件依槍砲彈藥刀械管制條例第4 條第1 項第1 款、第2 款
    、第2 項及第5 條之規定，未經中央主管機關許可，不得非
    法持有，竟基於持有具殺傷力之改造手槍、子彈及槍砲之主
    要組成零件之犯意，未經主管機關許可，於民國96年2 月中
    旬某日（起訴書誤載為不詳時間），在雲林縣虎尾鎮同心公
    園內，以新臺幣（下同）2 萬元之代價，向姓名年籍不詳、
    綽號「阿山」之成年男子，購得可發射子彈、具有殺傷力之
    由仿FN廠1910型半自動手槍換裝土造金屬槍管而成製造之改
    造手槍1 枝（槍制管制編號0000000000號）及具殺傷力之加
    裝直徑7.9 ±0.5mm 金屬彈頭之改造子彈2 顆（其中1 顆經
    試射完畢，業已滅失）及槍砲主要組成零件之金屬滑套（內
    有槍機與撞針）、槍身與彈匣（槍身烙刻：COLT'SMK IV ／
    SERIE'S 70GOVERN MENT.45 AUTOMATIC CALIBER），而未經
    許可持有之。嗣於96年3 月12日上午7 時30分許，經警於雲
    林縣二崙鄉○○村○○路110 號甲○○住處查獲，並在其所
    使用之車牌號碼DT-6673 號自小客車內，扣得如附表1 編號
    1 、2 所示改造手槍1 枝及改造子彈2 顆；另又於其上開住
    處後方豬舍前，扣得如附表1 編號3 所示之槍砲主要組成零
    件，始查悉上情。
二、案經雲林縣警察局西螺分局報告臺灣雲林地方法院檢察署檢
    察官偵查起訴。
    理  由
壹、程序事項（證據能力之判斷）
一、按被告以外之人於審判外之陳述雖不符刑事訴訟法第159 條
    之1 至之4 等4 條之規定，而經當事人於審判程序同意作為
    證據，法院審酌該言詞陳述或書面陳述作成時之情況，認為
    適當者，亦得為證據，刑事訴訟法第159 條之5 第1項 定有
    明文。其立法意旨在於傳聞證據未經當事人之反對詰問予以
    核實，原則上先予排除。惟若當事人已放棄反對詰問權，於
    審判程序中表明同意該等傳聞證據可作為證據，基於尊重當
    事人對傳聞證據之處分權，及證據資料愈豐富，愈有助於真
    實發見之理念，並使訴訟程序得以順暢進行，上開傳聞證據
    亦均具有證據能力。
二、經查，被告、辯護人及檢察官就本院所引用卷內所有被告以
    外之人於審判外之陳述，於審判程序均同意作為證據，且本
    院審酌此等證據資料作成時之情況，均無不法之情事，且與
    待證事實具有關聯性，認為適宜作為本案之證據，故認均有
    證據能力。
貳、實體事項
一、上揭犯罪事實，迭據被告甲○○於警詢、偵查中及本院審理
    時均坦承不諱，核與證人薛志傑於警詢中之證述相符，且有
    查獲照片16幀附卷可參，及如附表1 所示之改造手槍1 枝、
    改造子彈2 顆及槍砲主要組成零件等物扣案可資佐證。而扣
    案如附表1 編號1 所示之改造手槍1 枝（槍枝管制編號為00
    00000000號），經送內政部警察署刑事警察局（下稱刑事警
    察局）鑑定結果，認係由仿FN廠1910型半自動手槍換裝土造
    金屬槍管而成之改造手槍，經填裝具底火之適用彈殼測試，
    可擊發，應可供擊發適用子彈使用，研判具殺傷力；扣案如
    附表1 編號2 所示之子彈2 顆，經送該局鑑定結果，認係土
    造子彈，具直徑7.9 ±0.5mm 金屬彈頭，經採樣1 顆試射，
    可擊發，認具殺傷力；扣案如附表1 編號3 所示之手槍1 枝
    ，認係金屬滑套（內有槍機與撞針）、槍身與彈匣（槍身烙
    刻：COLT'SMK IV ／SERIE'S 70GOVERN MENT.45AUTOMATIC
    CALIBER） ，可供其他同型槍枝換裝使用，認屬內政部86年
    11月24日台（86）內警字第8670683 號函公告之槍砲主要組
    成零件，此有刑事警察局96年4 月26日刑鑑字第0000000033
    號槍彈鑑定書、內政部96年10月25日內授警字第0000000000
    號函各1 份在卷可稽，並經本院於97年2 月19日當庭勘驗明
    確，足認被告之自白與事實相符，可採為認定其犯罪之證據
    。綜上所述，本案事證明確，被告犯行應堪認定，應依法論
    科。
二、論罪科刑之理由：
  (一)核被告之所為，係犯槍砲彈藥刀械管制條例第8 條第4 項之
    未經許可持有可發射子彈具有殺傷力之槍枝罪、同條例第12
    條第4 項之未經許可持有子彈罪及同條例第13條第4 項之未
    經許可持有槍砲之主要組成零件罪。公訴意旨認未經許可持
    有改造手槍部分係犯槍砲彈藥刀械管制條例第13條第4 項規
    定，顯屬誤載，並經公訴檢察官當庭更正，應予敘明。
  (二)被告係同時向綽號「阿山」之人購得前述之改造手槍、改造
    子彈及槍砲主要組成零件而持有之，業經本院認定如前，故
    被告係以一行為觸犯上開3 罪，為想像競合犯，依刑法第55
    條規定，從一重之未經許可持有可發射子彈具有殺傷力之槍
    枝罪論處。公訴意旨雖漏未論列被告另犯槍砲彈藥刀械管制
    條例第13條第4 項之未經許可持有槍砲之主要組成零件罪，
    惟此部分既與上開經本院論罪科刑部分有想像競合之裁判上
    一罪關係，本院自得併予審理。
  (三)被告非法持有具有殺傷力之槍、彈等物，固屬不該，惟依被
    告國中肄業之教育程度觀之，智識誠屬偏低，且被告持有上
    開物品後，未曾遭查獲試射、使用或四處炫燿之情，亦無其
    他人受害，難認被告係擁槍自重及生性兇殘或惡性重大之人
    ；又其持有上開槍、彈僅1 月餘即被查獲，持有之時間尚屬
    短暫，犯後自警詢迄本院審理時，均能坦承犯行，已能知錯
    ，復考量被告尚有2 名幼子尚待撫養，是就被告當時之犯罪
    情節及對社會治安可能造成之危害而言，既非重大，自無科
    以重刑之必要，客觀上顯有可憫恕之處，從而本院認被告所
    犯之罪之法定刑為3 年以上有期徒刑之罪，倘科被告上開法
    定最輕之刑，猶嫌過重，爰依刑法第59條規定，酌量減輕其
    刑。
  (四)本院審酌被告未經許可，擅自持有具殺傷力之改造手槍、子
    彈及槍砲之主要組成零件，對於他人生命、身體以及社會治
    安造成潛在之危險與不安，實有可議，惟念及被告犯後坦承
    犯行，態度尚佳，且其所持有之空氣槍尚未用以犯案，及其
    持有時間、犯罪之動機、目的、手段等一切情狀，量處如主
    文所示之刑，並就罰金刑部分併諭知易服勞役之折算標準。
三、沒收部分：
  (一)按槍砲彈藥刀械管制條例第4 條第2 項、第5 條、第13條第
    4 項、第14條第3 項規定未經許可不得持有槍枝、彈藥及其
    主要組成零件，故該等物品自屬違禁物。故扣案如附表1 「
    應沒收之物」欄所示之改造手槍1 枝、子彈1 顆及槍砲主要
    組成零件，均係違禁物，依刑法第38條第1 項第1 款規定，
    併予宣告沒收之。至如附表1 編號2 所示之子彈1 顆，業經
    試射完畢而滅失，已失其違禁物之性質，自毋庸為沒收之宣
    告。
  (二)至扣案如附表編號2 所示之物，經鑑定結果，均非違禁物，
    此有如附表2 所示之鑑定報告在卷可憑，亦無庸併為沒收之
    諭知。
四、檢察官於蒞庭論告時認被告持有如附表2 編號1 所示之槍枝
    亦犯未經許可而持有槍砲之主要組成零件罪，惟該槍枝因欠
    缺槍機與撞針，無法供其他同型槍枝換裝使用，認非屬內政
    部公告查禁之管制品，此有內政部96年10月25日內授警字第
    0000000000號函1 紙在卷可憑，是檢察官此部分尚有誤會。
    而該部分既未經起訴，本院無庸予以處理，附此敘明。
據上論斷，應依刑事訴訟法第299 條第1 項前段，槍砲彈藥刀械
管制條例第8 條第4 項、第12條第4 項、第13條第4 項，刑法第
11條前段、第55條、第59條、第42條第3 項、第38條第1 項第1
款，判決如主文。
本案經檢察官丙○○到庭執行職務
中    華    民    國    97    年    2     月    29    日
                  刑事第四庭  審判長法  官   吳福森
                                    法  官   李淑惠
                                    法  官   曾鴻文
以上正本證明與原本無異。
如不服本判決，應於判決收受後10日內，向本院提出上訴狀（須
附繕本）。
                                    書記官  顏錦清
中    華    民    國    97    年    2     月    29    日
附錄所犯法條：
槍砲彈藥刀械管制條例第8條
未經許可，製造、販賣或運輸鋼筆槍、瓦斯槍、麻醉槍、獵槍、
空氣槍或第4 條第1 項第1 款所定其他可發射金屬或子彈具有殺
傷力之各式槍砲者，處無期徒刑或5 年以上有期徒刑，併科新臺
幣1 千萬元以下罰金。
未經許可，轉讓、出租或出借前項所列槍枝者，處 5 年以上有期
徒刑，併科新臺幣 1 千萬元以下罰金。
意圖供自己或他人犯罪之用，而犯前二項之罪者，處無期徒刑或
7 年以上有期徒刑，併科新臺幣 1 千萬元以下罰金。
未經許可，持有、寄藏或意圖販賣而陳列第1 項所列槍枝者，處
3 年以上10年以下有期徒刑，併科新臺幣700 萬元以下罰金。
第1 項至第3 項之未遂犯罰之。
槍砲彈藥刀械管制條例第12條
未經許可，製造、販賣或運輸子彈者，處1 年以上7 年以下有期
徒刑，併科新台幣500 萬元以下罰金。
未經許可，轉讓、出租或出借子彈者，處6 月以上5 年以下有期
徒刑，併科新台幣300 萬元以下罰金。
意圖供自己或他人犯罪之用，而犯前二項之罪者，處3 年以上10
年以下有期徒刑，併科新台幣700 萬元以下罰金。
未經許可，持有、寄藏或意圖販賣而陳列子彈者，處5 年以下有
期徒刑，併科新台幣300 萬元以下罰金。
第 1 項至第 3 項之未遂犯罰之。
槍砲彈藥刀械管制條例第13條
未經許可，製造、販賣或運輸槍砲、彈藥之主要組成零件者，處
3 年以上10年以下有期徒刑，併科新台幣700 萬元以下罰金。
未經許可，轉讓、出租或出借前項零件者，處1 年以上7 年以下
有期徒刑，併科新台幣500 萬元以下罰金。
意圖供自己或他人犯罪之用，而犯前2 項之罪者，處5 年以上有
期徒刑，併科新台幣1000萬元以下罰金。
未經許可，持有、寄藏或意圖販賣而陳列第1 項所列零件者，處
6 月以上5 年以下有期徒刑，併科新台幣300 萬元以下罰金。
第1 項至第3 項之未遂犯罰之。
┌───────────────────────────────────────┐
│附表1：                                                                       │
├──┬────┬──┬─────────┬─────┬─────┬──────┤
│編號│物品名稱│數量│鑑   定   結   果 │槍彈鑑定書│應沒收之物│備      註  │
├──┼────┼──┼─────────┼─────┼─────┼──────┤
│01  │具殺傷力│1 枝│由仿FN廠1910型半自│內政部警政│具殺傷力改│            │
│    │改造手槍│    │動手槍製造之槍枝換│署刑事警察│造手槍壹枝│            │
│    │（槍枝管│    │裝土造金屬槍管而成│局96年4 月│（槍枝管制│            │
│    │制編號11│    │之改造手槍，可擊發│26日刑鑑字│編號110203│            │
│    │00000000│    │適用子彈，具殺傷力│第00000000│3735）沒收│            │
│    │）      │    │。                │33號（鑑定│之。      │            │
│    │        │    │                  │結果一(一)）│          │            │
├──┼────┼──┼─────────┼─────┼─────┼──────┤
│02  │具殺傷力│2顆 │係土造子彈，具直徑│同上（鑑定│具殺傷力之│其中1 顆經試│
│    │改造子彈│    │約7.9 ±0.5mm 金屬│結果二）  │改造子彈壹│射完畢，業已│
│    │        │    │彈頭，採樣1 顆試射│          │顆沒收之。│滅失，無庸沒│
│    │        │    │，可擊發，認具殺傷│          │          │收。        │
│    │        │    │力。              │          │          │            │
├──┼────┼──┼─────────┼─────┼─────┼──────┤
│03  │槍砲主要│    │係金屬滑套（含槍機│同上（鑑│金屬滑套（│（槍身烙刻：│
│    │組成零件│    │與撞針）、槍身（扳│定結果一(二)│含槍機與撞│COLT'SMK IV │
│    │（扣押物│    │機正常）與彈匣。  │）。      │針）、槍身│／SERIE'S   │
│    │品清單載│    │可供其他同型槍枝換│內政部96│與彈匣各壹│70GOVERN    │
│    │為改造手│    │裝使用，認屬本部公│年10月25日│個均沒收之│MENT.45     │
│    │槍1枝） │    │告之槍砲主要組成零│內授警字第│。        │AUTOMATIC   │
│    │        │    │件。              │0000000000│          │CALIBER）   │
│    │        │    │                  │號函。    │          │            │
└──┴────┴──┴─────────┴─────┴─────┴──────┘
┌────────────────────────────────┐
│附表2：                                                         │          │
├──┬────┬──┬─────────┬─────┬─────┤
│編號│物品名稱│數量│鑑    定  結    果│槍彈鑑定書│備      註│
├──┼────┼──┼─────────┼─────┼─────┤
│01  │不具殺傷│1 枝│認係金屬滑套（不含│內政部警│毋庸沒收。│
│    │力之改造│    │槍機與撞針）、槍身│政署刑事警│          │
│    │手槍    │    │（扳機正常）與彈匣│察局96年4 │          │
│    │        │    │。                │月26日刑鑑│          │
│    │        │    │由於欠缺槍機與撞針│字第096004│          │
│    │        │    │，無法供其他同型槍│2233號（鑑│          │
│    │        │    │枝換裝使用，認非屬│定結果一(三)│          │
│    │        │    │本部公告查禁之管制│）。      │          │
│    │        │    │品。              │內政部96│          │
│    │        │    │                  │年10月25日│          │
│    │        │    │                  │內授警字第│          │
│    │        │    │                  │0000000000│          │
│    │        │    │                  │號函。    │          │
├──┼────┼──┼─────────┼─────┼─────┤
│02  │金屬彈殼│12顆│均係金屬彈殼。    │同上鑑定│毋庸沒收。│
│    │        │    │                  │書（鑑定結│          │
│    │        │    │                  │果二(一)）  │          │
│    │        │    │                  │          │          │
│    │        │    │                  │          │          │
│    │        │    │                  │          │          │
│    │        │    │                  │          │          │
├──┼────┼──┼─────────┼─────┼─────┤
│03  │藍波刀  │1支 │刀刃長14公分，刀柄│雲林縣警察│毋庸沒收。│
│    │        │    │長9 公分，刀刃單面│局96年4 月│          │
│    │        │    │開鋒，型式上屬藍波│11日雲警保│          │
│    │        │    │刀，已非屬槍砲彈藥│字第096020│          │
│    │        │    │刀械管制條例列管之│0113號函暨│          │
│    │        │    │刀械。            │所附刀械鑑│          │
│    │        │    │                  │驗小組工作│          │
│    │        │    │                  │紀錄表。  │          │
├──┼────┼──┼─────────┼─────┼─────┤
│04  │小武士刀│1 支│刀刃長23.5公分，刀│同上。    │毋庸沒收。│
│    │        │    │柄長10.7公分，刀刃│          │          │
│    │        │    │單面開鋒，型式上屬│          │          │
│    │        │    │武士刀，惟長度未符│          │          │
│    │        │    │合武士刀構成要件（│          │          │
│    │        │    │刀刃長35公分，刀柄│          │          │
│    │        │    │長15公分以上），非│          │          │
│    │        │    │屬槍砲彈藥刀械管制│          │          │
│    │        │    │條例列管之刀械。  │          │          │
└──┴────┴──┴─────────┴─────┴─────┘


司法院資訊處製作；財團法人民間司法改革基金會備份。
